臺灣臺中地方法院刑事判決　　　　　　　　　　　　九十三年度訴字第一二七號
　　公　訴　人　臺灣臺中地方法院檢察署檢察官
　　被　　　告　甲○○
　　指定辯護人　本院公設辯護人　乙○○
右列被告因妨害國幣懲治條例等案件，經檢察官提起公訴（九十三年度偵字第二六二
二號），本院判決如左：
    主  文
甲○○意圖供行使之用，而偽造幣券，處有期徒刑伍年貳月；扣案之電腦主機壹台、
電腦螢幕壹台、手提電腦壹台、電腦鍵盤壹台、電腦掃描機壹台、彩色印表機壹台、
偽造之幣券新台幣伍拾元共貳拾參張（含成品捌張及半成品拾伍張）、壹佰元共捌張
、伍佰元壹張及壹仟元共伍張，均沒收。又偽造公印文，處有期徒刑陸月；扣案之電
腦主機壹台、電腦螢幕壹台、手提電腦壹台、電腦鍵盤壹台、電腦掃描機壹台、彩色
印表機壹台、偽造如附表所示之國民身分證及偽造車牌號碼ＤＳ－二０二五號、ＤＹ
－二０二五號之車牌貳面，均沒收。應執行有期徒刑伍年陸月；扣案之電腦主機壹台
、電腦螢幕壹台、手提電腦壹台、電腦鍵盤壹台、電腦掃描機壹台、彩色印表機壹台
、偽造之幣券新台幣伍拾元共貳拾參張（含成品捌張及半成品拾伍張）、壹佰元共捌
張、伍佰元壹張、壹仟元共伍張、偽造如附表所示之國民身分證及偽造車牌號碼ＤＳ
－二０二五號、ＤＹ－二０二五號之車牌貳面，均沒收。
    事  實
一、甲○○因意圖供行使之用，且為逃避車輛規費及違規罰單等費用，而基於偽造幣
    券、公印文之犯意及偽造特種文書之概括犯意，於民國八十九年間即同年十一月
    二十七日前某日，在其位於臺北縣板橋市○○街二二五號四樓之承租套房內，以
    將自備舊版新台幣（下同）一千元、五百元、一百元及五十元之通用紙幣及國民
    身分證置於掃描器內掃描成圖像後，再以電腦影像處理軟體編輯列印輸出後予以
    裁剪之方式，偽造中華民國境內由中央政府之中央銀行所發行之紙幣五十元共二
    十三張（含成品八張及半成品十五張）、一百元共八張、五百元一張、一千元共
    五張，以及偽造「江威德」、「呂鶴滿」等年籍資料，同時偽造「內政部印」之
    公印文於如附表所示「江威德」、「呂鶴滿」名義及空白之國民身分證正面上，
    而偽造如附表所示國民身分證之特種文書，足以生損害於「江威德」、「呂鶴滿
    」本人及戶政機關對於國民身分證管理之正確性。又甲○○復承前揭同一概括犯
    意，於八十九年間即同年十一月二十七日前某日，在前揭同一地點，自行裁剪汽
    車車身上之鐵片，並於其上填貼車牌號碼ＤＳ－二０二五號及ＤＹ－二０二五號
    之字樣，而偽造前揭汽車車牌之特許證共二面，足以生損害於監理機關對於車牌
    管理之正確性。嗣於同年十一月二十七日下午十時三十分許，為警在前揭同一承
    租套房內查獲，並扣得甲○○所有，供偽造前揭幣券及國民身分證所用之電腦主
    機一台、電腦螢幕一台、手提電腦一台、電腦鍵盤一台、電腦掃描機一台及彩色
    印表機一台，以及前揭偽造之幣券、偽造如附表所示之國民身分證及偽造車牌號
    碼ＤＳ－二０二五號、ＤＹ－二０二五號之車牌二面，始查悉上情。
二、案經臺北縣警察局移送臺灣板橋地方法院檢察署呈請臺灣高等法院檢察署檢察長
    核轉臺灣臺中地方法院檢察署檢察官偵查起訴。
    理  由
一、訊據被告甲○○固坦承伊曾於前揭時、地偽造前揭幣券、國民身分證及汽車車牌
    等情不諱；惟仍矢口否認有何意圖行使而偽造通用紙幣、偽造國民身分證及車牌
    等犯行，辯稱：伊僅因覺得好玩而偽造前揭物品，伊所印製之新台幣根本不像真
    鈔，僅係用來玩大富翁遊戲云云。然查，被告甲○○所偽造前揭新台幣紙鈔之成
    品部分，雖非真鈔，然所使用之色調及紙質則十分近似於真鈔，又所偽造之國民
    身分證正面上，亦有仿似內政部印之公印文，且分別使用足以區分性別之色質者
    等情，既有前揭紙鈔及國民身分證扣案可參，而被告前於警詢時復供稱：「目前
    僅製成成品五十元之紙鈔，其他均尚未完成，直至目前我尚未有使用偽鈔，因製
    作後之偽鈔不夠真實；身分證之偽造，尚未有任何用途之計劃；偽造車牌係因我
    的車有很多的路邊停車規費及告發單等相關費用未繳，故偽造該二面車牌用以日
    後懸掛車上以逃避右述費用。」等語在卷，堪見被告偽造前揭紙幣乃因尚認不夠
    真實而未行使，且係偽造不同名義之國民身分證以備不時之需，非無供行使之用
    之意圖，又車牌乃為前揭用途始予偽造甚明。準此，被告辯稱伊偽造前揭物品，
    均無供行使之意圖云云，顯係矯飾卸責之詞，不足採信。本案事證明確，被告之
    犯行，堪予認定。
二、按妨害國幣懲治條例第一條第一項規定，本條例所稱之國幣，係指中華民國境內
    ，由中央政府或其授權機關所發行之紙幣或硬幣，而中央銀行於五十七年七月一
    日在臺復業後，即已委託臺灣銀行發行新臺幣，自是時起，新臺幣已具有國幣之
    功能，如有偽造、變造之行為，應依妨害國幣懲治條例治罪，大法官會議釋字第
    九十九號解釋及最高法院五十六年臺上字第二一七一號判例可資參照；又按妨害
    國幣懲治條例第三條第一項偽造幣券罪，並不以所偽造之幣券與真幣券完全相同
    為必要，以彩色影印方式印製幣券，外觀上足以使人誤為真鈔即已足，最高法院
    八十八年度臺上字第五七七五號著有裁判可資參照。次按汽車牌照為公路監理機
    關所發給，固具有公文書之性質，惟依道路交通安全規則第十二條規定，汽車牌
    照僅為行車之許可憑證，自屬於刑法第二百十二條所列特許證之一種，最高法院
    六十三年臺上字第一五五０號亦著有判例可資參照。第按國民身分證屬於品行能
    力服務相類證書之一種，而公印文係表示公務機關或機關長官資格及其職務之印
    信職章，則「內政部印」係屬公印文。被告偽造如附表所示之國民身分證及前揭
    汽車車牌，自分別足以生損害於「江威德」、「呂鶴滿」本人、戶政機關對於國
    民身分證管理之正確性及監理機關對於車牌管理之正確性。核被告甲○○偽造新
    台幣紙鈔之所為，係犯妨害國幣懲治條例第三條第一項之偽造幣券罪；又偽造國
    民身分證之所為，係犯刑法第二百十二條之偽造特種文書罪及刑法第二百十八條
    第一項之偽造公印文罪；另偽造汽車車牌之所為，則係犯刑法第二百十二條之偽
    造特許證罪。至公訴人認被告前揭偽造汽車車牌之行為，應依刑法第二百二十條
    第一項、第二百十條之偽造準私文書罪處斷，尚有未洽，惟起訴事實相同，爰依
    法變更起訴法條，附此敘明。被告先後多次偽造幣券、國民身分證及車牌之行為
    ，分別係基於同一之偽造犯意下之接續行為，僅分別侵害一個法益，均應僅論以
    一罪。被告所為前開偽造國民身分證及偽造汽車車牌之行為，時間緊接，犯罪構
    成要件又復相同，顯係基於概括之犯意為之，為連續犯，爰依刑法第五十六條之
    規定，以一偽造國民身分證之特種文書罪論處，並加重其刑。又被告偽造公印文
    而偽造國民身分證之行為，因偽造公印文之行為刑法第二百十八條第一項既有獨
    立處罰規定，且刑度較刑法第二百十二條規定者為重，故難僅論以刑法第二百十
    二條之罪，有司法院大法官釋字第八二號解釋意旨可參；被告所犯前揭偽造公印
    文、偽造國民身分證二罪間，有方法、結果之牽連關係，為牽連犯，應依刑法第
    五十五條規定，從較重之偽造公印文罪處斷。被告先後多次偽造公印文之行為，
    係基於同一之偽造犯意下之接續行為，僅侵害一個法益，應僅論以一罪。公訴意
    旨雖未論及被告偽造公印文之行為，惟如前述，此與其餘論罪科刑部分有裁判上
    或實質上一罪關係，本院自得併予審理，附此敘明。被告所犯上開偽造幣券罪與
    偽造公印文罪二罪間，犯意各別，犯罪構成要件不同，應予分論併罰。爰審酌被
    告偽造證件之行為妨害戶籍機關管理之正確性非輕，又偽造幣券及汽車車牌之數
    量尚微，且均未予以行使，惟犯罪後仍矯飾犯行，及其犯罪目的、手段、品行、
    智識程度等一切情狀，分別量處如主文所示之刑，並定其應執行之刑。扣案之電
    腦主機一台、電腦螢幕一台、手提電腦一台、電腦鍵盤一台、電腦掃描機一台及
    彩色印表機一台，均係被告所有，且供偽造前揭幣券及國民身分證所用之物，業
    據被告於警詢及偵查中供述在卷，爰依刑法第三十八條第一項第二款規定宣告沒
    收。扣案之幣券五十元共二十三張（含成品八張及半成品十五張）、一百元共八
    張、五百元一張、一千元共五張，均屬偽造之幣券，應依妨害國幣懲治條例第六
    條之規定宣告沒收。扣案如附表所示之偽造國民身分證，係被告所有，屬因犯罪
    所得之物，業據被告供承在卷，應依刑法第三十八條第一項第三款之規定併予宣
    告沒收；至於偽造之公印文，則因附隨該等國民身分證已宣告沒收，自無再宣告
    沒收之必要，附此敘明。另扣案之偽造車牌號碼ＤＳ－二０二五號、ＤＹ－二０
    二五號之車牌二面，均係被告所有，且因犯罪所得之物，亦據被告供認在卷，應
    依刑法第三十八條第一項第三款之規定，併予諭知沒收。
據上論斷，應依刑事訴訟法第二百九十九條第一項前段、第三百條，妨害國幣懲治條
例第三條第一項、第六條，刑法第十一條、第二百十二條、第二百十八條第一項、第
五十五條、第五十一條第五款、第三十八條第一項第三款、第二款，罰金罰鍰提高標
準條例第一條前段，判決如主文。
中      華      民      國      九十三    年      八     月     十      日
                                臺灣臺中地方法院刑事第二庭
                                  審判長法  官  張  智  雄
                                        法  官  莊  嘉  蕙
                                        法  官  許  惠  瑜
右正本證明與原本無異
如不服本判決，應於送達後十日內向本院提出上訴狀（須附繕本），上訴於臺灣高等
法院臺中分院。
                                        書記官
中      華      民      國      九十三    年      八     月    十二     日
附錄本案所犯法條全文
妨害國幣懲治條例第三條第一項：
意圖供行使之用，而偽造、變造幣券者，處無期徒刑或五年以上有期徒刑，得併科五
千元以下罰金。
刑法第二百十二條：
偽造、變造護照、旅券、免許證、特許證及關於品行、能力服務或其他相類之證書、
介紹書，足以生損害於公眾或他人者，處一年以下有期徒刑、拘役或三百元以下罰金
。
刑法第二百十八條第一項
偽造公印或公印文者，處五年以下有期徒刑。
附表：
偽造之國民身分證：「江威德」名義之國民身分證正面二張、「呂鶴滿」名義之國民
身分證正面五張、空白國民身分證正面三張及國民身分證反面二張。
